臺灣高雄地方法院民事判決
110年度訴字第1353號
原      告  朱鑫華  
即反訴被告            
            高雅蘭  

            朱文琦  
上3人共同
訴訟代理人  王崇宇律師
被      告  中租迪和股份有限公司
即反訴原告          
法定代理人  陳鳳龍  
訴訟代理人  曾富麟  
當事人間債務人異議之訴事件，本院民國111年3月23日言詞辯論
終結，判決如下：
    主      文
本院民國110 年度司執字第89424 號強制執行事件之強制執行程
序應予撤銷。
中租迪和股份有限公司不得臺灣臺南方法院民國89年度票字第51
23號本票裁定對乙○○、丙○○、甲○○為強制執行。
本訴訴訟費用由被告負擔。
乙○○、丙○○、甲○○應給付中租迪和股份有限公司新臺幣2,757,25
3元及自111年1月20日起迄清償日止，按年息百分之五計算之利
息。
中租迪和股份有限公司其餘之訴駁回。
反訴訴訟費用由中租迪和股份有限公司負擔六分之一，其餘由乙○○、丙○○、甲○○負擔。
本判決第四項於中租迪和股份有限公司以新台幣900,000元為乙○○、丙○○、甲○○供擔保，得為假執行。但乙○○、丙○○、甲○○如以
新台幣2,757,253元為中租迪和股份有限公司供擔保，得免為假
執行。
中租迪和股份有限公司其餘假執行之聲請駁回。
    事實及理由
壹、程序方面：
  按被告於言詞辯論終結前，得在本訴繫屬之法院，對於原告及
  就訴訟標的必須合一確定之人提起反訴；反訴之標的，如專屬
  他法院管轄，或與本訴之標的及其防禦方法不相牽連，或與本
  訴非得行同種之訴訟程序者，不得提起，民事訴訟法第259條
  、第260條第1項、第2項分別定有明文。查，本件原告即反訴
  被告乙○○、丙○○、甲○○（下稱乙○○等人）主張：被告即反訴原
  告中租迪和股份有限公司（下稱中租公司）前持臺灣臺南方法
  院（下稱臺南地院）民國89年度票字第5123號本票裁定及其確
  定證明書（下合稱系爭本票裁定），向臺南地院聲請對乙○○等
  人強制執行，因拍賣無實益，遂核發90年度執字第1532號債權
  憑證（下稱系爭債證），中租公司現持系爭債證對乙○○等人聲
  請強制執行，案經本院110年度司執字第89424號強制執行事件
  （下稱系爭執行事件）受理執行中，系爭債證表彰債權之請求
  權已逾3年時效，遂提起本件債務人異議之訴，並聲明：㈠系爭
  執行事件之強制執行程序應予撤銷；㈡被告不得執系爭本票裁
  定對原告為強制執行。中租公司則主張系爭本票之原因關係為
  另一契約關係，並依該契約約定，向乙○○等人請求新臺幣（下
  同）500,000元之違約金，暨損害賠償2,757,253元。是兩造雖
  對系爭債證表彰債權之請求權是否已罹逾時效及上開違約金債
  權及損害賠償請求權是否罹於時效存有爭議，惟反訴與本訴請
  求所據原因事實係源於同一事實，故本、反訴間互有牽連，證
  據資料亦具共通性，如合併程序可得節時省費，並防止裁判牴
  觸，揆諸上揭說明，乙○○等人對中租公司提起本件反訴應為合
  法，合先敘明。
貳、本訴部分：
一、乙○○等人主張：中租公司前持臺南地院之系爭本票裁定，向
    臺南地院聲請對乙○○等人強制執行，因拍賣無實益，遂核發
    系爭債證。嗣中租公司向臺南地院聲請對乙○○等人強制執行
    ，案經臺南地院92年度執字第2162號受理執行，於93年7 月
    7 日受償19,300元；其後，中租公司復對乙○○等人聲請強制
    執行，案經本院98年度司執字第57290 號於98年8 月4 日註
    記執行無效果，再經臺灣臺中地方法院（下稱臺中地院）10
    2 年度司執字第9216號、104 年度司執字第123400號、臺南
    地院107 年度司執字第39884 號、臺中地院110 年度司執字
    第45354 號受理執行，惟執行均無效果。然而，中租公司於
    93年7 月7 日執行受償後，遲至98年間始對乙○○等人聲請強
    制執行，已逾系爭債證表彰債權之請求權3 年時效，即系爭
    債證表彰債權本金既罹於時效而消滅，其從權利即利息債權
    亦一併歸於消滅。又中租公司現持系爭債證對乙○○等人聲請
    強制執行，案經本院110 年度司執字第89424 號強制執行事
    件（即系爭執行事件）受理執行中，乙○○等人自得拒絕履行
    。為此，爰依強制執行法第14條第2 項規定提起本件訴訟，
    並聲明：㈠系爭執行事件之強制執行程序應予撤銷；㈡中租公
    司不得執系爭本票裁定對乙○○等人為強制執行。
二、中租公司則以：訴外人昇進有限公司（下稱昇進公司）於89
    年3月20日邀同乙○○等人為連帶保證人，與中租公司往來國
    内應收帳款受讓業務，中租公司受讓昇進公司對訴外人萬象
    製革廠股份有限公司（下稱萬象公司）之應收帳款及其支付
    票據，雙方並簽訂國内應收帳款受讓管理合約書（下稱系爭
    合約），昇進公司並與連帶保證人即乙○○等人等依系爭合約
    第七條第六項共同簽發本票乙紙作為昇進公司違反合約或義
    務時之擔保。詎知，萬象公司自89年6月30日起即無法付款
    ，依系爭合約第四條第二項約定，昇進公司受讓予中租公司
    之應收帳款到期後有無法付款者，昇進公司應無條件立即返
    還中租公司所支付之價金，惟經中租公司發函催告昇進公司
    及擔任連帶保證人之乙○○等人，皆未獲置理，經實施強制執
    行後，尚有債權2,757,253元及利息仍未獲償。中租公司於1
    10年9月15日向本院聲請強制執行乙○○等人財產，本院以系
    爭執行事件受理在案。原告丙○○旋於收受執行命令後來電詢
    問本件債務緣由及應負債務金額，主動表示雖債務係發生於
    89年的舊債務，仍願意清償，希冀能免除利息。兩造於電話
    中達成以債權本金2,757,253元之協議，足認乙○○等人已承
    認本件債務，自屬承認中租公司之系爭票款請求權存在，足
    認乙○○等人於時效完成後仍為承認行為，自屬拋棄時效利益
    之默示意思表示，不得再以時效業經完成拒絕給付等語置辯
    。並聲明：（一）原告之訴駁回。（二）如受不利判決，願
    供擔保請准宣告免為假執行之宣告。
參、反訴部分：
一、中租公司主張：昇進公司於89年3月20日邀同乙○○等人為連
    帶保證人，與中租公司往來國内應收帳款受讓業務，中租公
    司受讓昇進公司對萬象公司之應收帳款及其支付票據，雙方
    並簽訂系爭合約，萬象公司自89年6月30日起即無法付款，
    依系爭合約第四條第二項約定，昇進公司受讓予中租公司之
    應收帳款到期後有無法付款者，昇進公司應無條件立即返還
    中租公司所支付之價金，惟經中租公司發函催告昇進公司及
    擔任連帶保證人之乙○○等人，皆未獲置理，經實施強制執行
    後，尚有債權2,757,253元及利息仍未獲償。依系爭合約第
    四條第三項及第四項約定，堪認主債務人即昇進公司已喪失
    系爭合約之期限利益，且乙○○等人身為連帶保證人之保證責
    任亦已發生，乙○○等人自應依系爭合約第四條第五項履行連
    帶保證人責任代主債務人即昇進公司償還對中租公司所積欠
    之債務計本金2,757,253元，及依系爭合約第七條第五項之
    違約金500,000元，及自反訴訴狀繕本送達翌日起迄清償日
    止，按年息百分之五計算之利息。為此，爰依系爭合約第四
    條第五項及第七條第五項之約定提起反訴。並聲明：（一）
    乙○○等人應給付中租公司500,000元之違約金，暨損害賠償2
    ,757,253元及自反訴訴狀繕本送達翌日起迄清償日止，按年
    息百分之五計算之利息。(二）願供等值之銀行可轉讓定存
    單供擔保，請准宣告假執行。
二、乙○○等人則以：據中租公司所稱，乙○○等人約於89年7月31
    日違約，至乙○○等人收受反訴起訴狀之111年1月20日止，已
    有21年半之久，此段期間均未經中租公司請求或起訴，違約
    金債權及損害賠償請求權當罹於15年之時效。此外，中租公
    司遽稱丙○○承認票款請求權存在，但何以此承認可擴及「業
    罹時效之」因契約所生之違約金債權及損害賠償請求權？中
    租公司之主張欠缺邏輯銜接，當無理由。等語置辯。並聲明
    ：（一）中租公司之訴駁回。(二）如受不利判決，願供現
    金或等值之銀行可轉讓定存單供擔保，請准免為假執行。
肆、兩造不爭執事項：
（一）中租公司前持臺南地院之系爭本票裁定，向臺南地院聲請
      對乙○○等人強制執行，因拍賣無實益，遂核發系爭債證。
      嗣中租公司向臺南地院聲請對乙○○等人強制執行，案經臺
      南地院92年度執字第2162號受理執行，於93年7 月7 日受
      償19,300元；其後，中租公司復對乙○○等人聲請強制執行
      ，案經本院98年度司執字第57290 號於98年8 月4 日註記
      執行無效果，再經臺中地院102 年度司執字第9216號、10
      4 年度司執字第123400號、臺南地院107 年度司執字第39
      884 號、臺中地院110 年度司執字第45354 號受理執行，
      惟執行均無效果。中租公司又持系爭債證對乙○○等人聲請
      強制執行，案經本院系爭執行事件受理執行中。
（二）昇進公司於89年3月20日邀同乙○○等人為連帶保證人，與
      中租公司往來國内應收帳款受讓業務，中租公司受讓昇進
      公司對萬象公司之應收帳款及其支付票據，雙方並簽訂系
      爭合約，昇進公司並與連帶保證人即乙○○等人等依系爭合
      約第七條第六項共同簽發本票乙紙作為昇進公司違反合約
      或義務時之擔保。
（三）昇進公司依系爭合約積欠中租公司之債務總額為2,757,25
      3 元，乙○○等人應負連帶責任。
伍、本件之爭點：
（一）本訴部分：
   1.系爭債證所示本票債權之請求權，是否罹於時效而消滅？
   2.乙○○等人依強制執行法第14條第2 項規定，請求撤銷系   
    爭執行事件之強制執行程序，有無理由？
　 3.中租公司得否執系爭本票裁定對乙○○等人為強制執行？
（二）反訴部分：
   1.中租公司依系爭合約第四條第五項之約定，請求乙○○等人
     給付2,757,253元及利息，有無理由？
   2.中租公司依系爭合約第七條第五項之約定，請求乙○○等人
     給付500,000元及利息，有無理由？
陸、本院之判斷：
一、本訴部分：
  1.按票據上之權利，對匯票承兌人及本票發票人，自到期日起
    算；見票即付之本票，自發票日起算；3年間不行使，因時
    效而消滅。對支票發票人自發票日起算，1年間不行使，因
    時效而消滅，票據法第22條第1項定有明文。又消滅時效因
    請求、承認、起訴而中斷；開始執行行為或聲請強制執行，
    與起訴有同一效力；時效中斷者，自中斷之事由終止時，重
    行起算；因起訴而中斷之時效，自受確定判決，或因其他方
    法訴訟終結時，重行起算；經確定判決或其他與確定判決有
    同一效力之執行名義所確定之請求權，其原有消滅時效期間
    不滿5年者，因中斷而重行起算之時效期間為5年；時效完成
    後，債務人得拒絕給付，民法第129條第1項及第2項第5款、
    第137條、第144條第1項亦分別定有明文。又民法第137條第
    3項延長時效期間為5年之規定，乃該項執行名義與確定判決
    有同一效力，即指實體上爭執業已確定者而言。而本票執票
    人依票據法第123條規定，聲請法院裁定許可對發票人強制
    執行係屬非訟事件，此項裁定，並無確定實體上法律關係存
    否之實質確定力，非屬與確定判決有同一效力之執行名義，
    執票人之請求權消滅時效期間，並不能因取得法院許可強制
    執行之裁定，而延長為5年（最高法院83年度台上字第2675
    號裁判意旨參照），是系爭本票裁定之票據上權利，依票據
    法第22條第1項規定，其消滅時效仍為3年。再執行法院依強
    制執行法第27條規定，發給俟發見財產再予執行之憑證者，
    其因開始執行而中斷之時效，應由此重行起算，辦理強制執
    行應行注意事項第14條第2項復有明文。
　2.中租公司前持臺南地院之系爭本票裁定，向臺南地院聲請對
    乙○○等人強制執行，因拍賣無實益，遂核發系爭債證。嗣中
    租公司向臺南地院聲請對乙○○等人強制執行，案經臺南地院
    92年度執字第2162號受理執行，於93年7 月7 日受償19,300
    元；其後，中租公司復對乙○○等人聲請強制執行，案經本院
    98年度司執字第57290 號於98年8 月4 日註記執行無效果，
    再經臺中地院102 年度司執字第9216號、104 年度司執字第
    123400號、臺南地院107 年度司執字第39884 號、臺中地院
    110 年度司執字第45354 號受理執行，惟執行均無效果等情
    ，業據兩造不爭執如上，該等事實，堪信屬實。而依首開說
    明，系爭本票之3年請求權消滅時效期間，因中租公司於92
    年間向臺南地院聲請對乙○○等人之財產進行強制執行而中斷
    ，並經該法院於93年7 月7 日使中租公司受償19,300元，則
    系爭本票債權請求權之3年時效期間自93年7 月7 日重行起
    算，於96年7 月7 日業已屆滿而時效完成。中租公司卻遲至
    98年間始向法院聲請對乙○○等人為強制執行，距96年7 月7 
    日已逾1年餘，則中租公司於系爭本票債權請求權消滅時效
    完成後，始聲請對乙○○等人為強制執行，則乙○○等人時效抗
    辯而拒絕給付票款，自屬有據。中租公司雖抗辯：丙○○於收
    受執行命令後來電詢問本件債務緣由及應負債務金額，主動
    表示願意清償，並與中租公司於電話中達成以債權本金2,75
    7,253元之協議，足認乙○○等人已承認本件債務，自屬承認
    中租公司之系爭票款請求權存在，足認乙○○等人於時效完成
    後仍為承認行為，自屬拋棄時效利益之默示意思表示，不得
    再以時效業經完成拒絕給付云云，但中租公司並未提出有何
    上開中斷時效之事證，其上開抗辯，並不可採。
　3.按執行名義無確定判決同一之效力者，於執行名義成立前，
    如有債權不成立或消滅或妨礙債權人請求之事由發生，債務
    人亦得於強制執行程序終結前提起異議之訴。強制執行法第
    14條第2項定有明文。又債務人異議之訴，係以排除執行名
    義之執行力為目的，故提起此一訴訟之債務人，固得請求判
    決宣告不許就執行名義為強制執行，以排除該執行名義之執
    行力，使債權人無從依該執行名義聲請為強制執行，惟如債
    權人已就債務人之財產聲請強制執行，則債務人亦得請求撤
    銷該強制執行程序，以排除其強制執行（最高法院87年台上
    字第1578號判決意旨參照）。再所謂「有消滅債權人請求之
    事由」，係指可使執行名義所載實體上請求權之全部或一部
    失其存在之事由，消滅時效完成為請求權絕對消滅事由，能
    致執行名義所載之請求權不得執行，自當屬之（最高法院98
    年台上字第1899號判決參照）。查中租公司據以聲請強制執
    行之系爭債證，其原始執行名義為系爭本票裁定及確定證明
    書，乙○○等人以系爭債證所表彰之票據請求權已罹於時效，
    於系爭執行事件未終結前，提起債務人異議之訴，按諸上揭
    規定，自無不合。又乙○○等人得主張系爭本票之時效抗辯而
    拒絕給付，已如前述，則中租公司於時效完成後，方執系爭
    債證聲請強制執行，當不生中斷時效之效果，乙○○等人茲依
    強制執行法第14條第2項規定，提起本件債務人異議之訴，
    請求撤銷系爭執行事件對其所為之強制執行程序，及中租公
    司不得執系爭本票裁定對乙○○等人為強制執行，應屬有理。
    　　
二、反訴部分：
  1.系爭合約第四條第五項約定：「若前項任何之一事發生時，
    無論乙方（即昇進公司）是否通知曱方（即中租公司），甲
    方得立即將該筆應收帳款退回乙方，而乙方不得拒絕甲方之
    本項通知及要求，並應無條件立即返還甲方所支付之價金。
    但甲方得酌定期限（不超過15天），由乙方出面向丙方洽商
    解決。若買賣糾紛已解決，經甲乙雙方同意，得仍依本約之
    程序辦理之。」 而昇進公司依系爭合約積欠中租公司之債
    務總額為2,757,253 元，乙○○等人應負連帶責任等情，乙○○
    等人均不爭執（本院卷第109頁），該等事實，應屬真實。
    是中租公司依系爭合約第四條第五項約定，請求乙○○等人應
    履行連帶保證人責任，代主債務人即昇進公司償還對中租公
    司所積欠之債務計本金2,757,253元，為有理由。就上開債
    務部分，乙○○等人雖為15年之時效抗辯，但中租公司自89年
    間起，均於未滿15年之前即像法院聲請強制執行，依民法第
    129條第2項第5款規定，聲請強制執行與起訴有相同之中斷
    時效效力，因此，上開債務尚未罹於15年之消滅時效，乙○○
    等人此部分之時效抗辯，並不可採。
　2.系爭合約第七條第五項約定：「乙方（即昇進公司）若違反
    本合約任何約定或義務時，應無條件立即賠償違約金予甲方
    （即中租公司），違約金額為新台幣伍拾萬元整及其他損害
    賠償費用。」中租公司主張：昇進公司違反系爭合約第四條
    第四項第四款、第五項，依系爭合約第七條第五項昇進公司
    應給付違約金500,000元，乙○○等人應負連帶保證責任等語
    ，乙○○等人則予以否認，並以前詞置辯。經查，中租公司主
    張昇進公司違約，僅提出存證信函為證（本院卷第37-39頁
    ），縱認昇進公司於89年即已違約，至乙○○等人收受反訴起
    訴狀之111年1月20日止，已有21年餘，此段期間中租公司均
    未向昇進公司請求違約金，是該違約金債權已罹於15年之消
    滅時效，乙○○等人自得依民法第742條第1項為時效抗辯，故
    乙○○等人之時效抗辯，為有理由。
柒、綜上所述，乙○○等人依強制執行法第14條第2項規定，提起
    本訴，請求本院撤銷系爭執行事件之強制執行程序，及中租
    公司不得執系爭本票裁定對乙○○等人為強制執行，均有理由
    ，應予准許。中租公司依系爭合約第四條第五項約定，提起
    反訴，請求乙○○等人連帶給付2,757,253元，及自反訴訴狀
    繕本送達翌日（111年1月20日）起迄清償日止，按年息百分
    之五計算之利息，為有理由。中租公司逾此部分之請求，則
    無理由，應予駁回。中租公司已陳明願供擔保聲請宣告假執
    行，經核其勝訴部分，於法並無不合，爰依民事訴訟法第39
    0條第2項之規定酌定相當擔保金額准許之。併依同法第392
    條第2項之規定，依乙○○等人聲請宣告預供擔保免為假執行
    之金額。中租公司敗訴部分，其假執行之聲請即失所依據，
    應予駁回。
捌、本件事證已臻明確，兩造其餘攻擊、防禦方法及所為之立證
    ，經核與判決之結果不生影響，爰不再予斟酌。
玖、訴訟費用負擔之依據：民事訴訟法第78條、第79條。 
中　　華　　民　　國　　111 　年　　4 　　月　　15　　日
                民事第四庭      法　官　郭任昇
以上正本係照原本作成。
如對本判決上訴，須於判決送達後20日內向本院提出上訴狀。如
委任律師提起上訴者，應一併繳納上訴審裁判費。
中　　華　　民　　國　　111 　年　　4 　　月　　15　　日
                                書記官　林秀敏